臺灣板橋地方法院民事裁定　　　　　　　 99年度監字第669號
聲　請　人　陳惠娟
相　對　人　陳鄭春子
監　護　人　陳榮銘
上列當事人聲請改定監護人事件，本院裁定如下：
    主    文
改定陳惠娟（女，民國○○○年○月○○○日生，身分證統一編
號：Ｚ000000000號）為受輔助宣告之人陳鄭春子之輔
助人。
聲請程序費用新臺幣壹仟元由聲請人負擔。
    理    由
一、本件聲請意旨略以：相對人為聲請人之母，前經鈞院於民國
    99年2 月3 日以98年度監宣字第34號裁定為受輔助宣告之人
    ，併指定相對人之子即聲請人之弟陳榮銘擔任輔助人。相對
    人係與輔助人陳榮銘一家人同住，惟輔助人陳榮銘平日遊手
    好閒，不但不賺錢養育妻兒，反而在外向地下錢莊、當鋪借
    貸金錢，以致其債權人經常上門討債，其所積欠之債務都是
    由家人為其清償善後，嗣其表示要以開計程車為業，結果竟
    將車行之計程車拿去當鋪典當，致車行業者亦登門討債、騷
    擾。而有關相對人即受輔助宣告人日常之外籍看護費用、醫
    療復健費用等生活必需開銷每月高達新台幣（下同）5 萬元
    以上，全部仰賴相對人名下唯一之不動產部分樓層之租金收
    益來支付，唯恐該不動產遭經濟窘困之輔助人陳榮銘任意處
    分、設定負擔或為其他不利於相對人之行為，致相對人無法
    支應其龐大之醫療、生活費用及失去安養終老之所，是為相
    對人之最佳利益，爰依法聲請改定相對人之輔助人由聲請人
    任之等語。
二、按受輔助宣告之人應置輔助人，輔助人及有關輔助之職務並
    準用民法第1106條之1 規定，此觀民法第1113條之1 自明。
    亦即，有事實足認輔助人不符受輔助人之最佳利益，或有顯
    不適任之情事者，法院得依第1106條第1 項聲請權人之聲請
    ，改定適當之輔助人，不受第1094條第1 項規定之限制。
三、經查：聲請人上開主張，業據提出戶籍謄本2 件、本院98年
    度監宣字第34號裁定影本1 件、土地登記第二類謄本影本1
    件、建物登記第二類謄本影本1 件為證，並經證人即聲請人
    之妹妹陳雅雯到庭證稱：「我是聲請人妹妹，相對人監護人
    陳榮銘姐姐，媽媽的錢每個月要花費伍萬元，未來的路還很
    長，我們姐妹都不想花媽媽的錢，但相對人監護人陳榮銘屢
    次發生欠債情況，之前就有了，媽媽發生車禍後我們希望相
    對人監護人陳榮銘能夠改善，之前還買三十萬元的車輛，說
    要載媽媽去看醫生，但今年元旦就把車輛賣掉，買車的錢也
    是媽媽所出的」等語（見本院99年12月27日非訟事件筆錄）
    ，而相對人之原輔助人陳榮銘亦到庭自承：是用相對人的錢
    幫伊解決債務，伊有欠錢莊10萬元、當鋪14萬元，還有車行
    欠款，總共是30萬元等情，並同意改定相對人之輔助人等語
    （見同上非訟事件筆錄），復經本院依職權調取98年度監宣
    字第34號案卷核閱無訛，堪認聲請人主張應信為真實。本院
    依上開調查結果，認相對人之原輔助人陳榮銘於執行輔助人
    之職務時，以相對人之金錢清償其個人債務，顯有危害相對
    人之經濟及財產安全，故為相對人之最佳利益，爰准聲請人
    之聲請，改定相對人之輔助人由聲請人任之。
四、末按輔助人於執行輔助職務時，因故意或過失，致生損害於
    受輔助人者，應負賠償之責。前項賠償請求權，自輔助關係
    消滅之日起，五年間不行使而消滅；如有新輔助人者，其期
    間自新輔助人就職之日起算，民法第1113條之1 準用同法第
    1109條規定甚明。從而，原輔助人陳榮銘於執行其輔助職務
    時，倘因故意或過失，致生損害於受輔助人陳鄭春子者，應
    負賠償之責，附此敘明。
五、依非訟事件法第21條第1 項，裁定如主文。
中    華    民    國    100    年    1    月    24    日
                      家事法庭  法  官  劉大衛
以上正本係照原本作成。
如對本裁定抗告，須於裁定送達後10日之不變期間內，向本院提
出抗告狀，並繳納抗告費新臺幣1,000元。
中    華    民    國    100    年    1    月    24    日
                                 書記官  高玉彬